【裁判字號】    95,交聲,97
【裁判日期】    950918
【裁判案由】    違反道路交通管理處罰條例
【裁判全文】
臺灣宜蘭地方法院交通事件裁定          95年度交聲字第97號
原處分機關  交通部公路總局臺北區監理所宜蘭監理站
異  議  人  甲○○
上列受處分人因違反道路交通管理處罰條例案件，對於交通部公
路總局臺北區監理所宜蘭監理站民國95年6月27日所為之宜監字
第裁43─Q00000000號裁決聲明異議，本院裁定如下：
    主  文
原處分關於罰鍰新臺幣伍萬貳仟伍佰元部分撤銷。
前項撤銷部分，不罰。
其餘異議駁回。
    理  由
一、原處分意旨略以：異議人即受處分人甲○○駕駛車號AM7—3
    39號重型機車，於民國95年3月10日17時42分許，行經宜蘭
    縣礁溪鄉○○路134號前，為宜蘭縣警察局礁溪分局礁溪派
    出所警員實施酒測並測得其呼氣酒精濃度達每公升0.87毫克
    ，員警即以異議人有違反（94年12月28日修正前，下同）道
    路交通管理處罰條例第35條第1項第1款規定之行為，開立宜
    警交字第Q00000000號舉發違反道路交通管理事件通知單予
    以舉發，嗣異議人未於應到案日期前繳納罰鍰或陳述意見，
    原處分機關交通部公路總局臺北區監理所宜蘭監理站（下稱
    宜蘭監理站）乃逕依道路交通管理處罰條例第35條第1項第1
    款規定，於95年6月27日以宜監字第裁43—Q00000000號裁決
    書裁處異議人罰鍰新臺幣五萬二千五百元，並吊扣駕駛執照
    十二個月（註：94年12月28日修正之道路交通管理處罰條例
    規定，於異議人行為時尚未生效施行，合先敘明）。
二、異議意旨略以：伊因本件酒後駕車行為，經警當場依法舉發
    ，刑責部分，伊已經法院判處拘役四十日，並已易科罰金執
    行完畢，基於一事不二罰原則，本件裁決顯不合法，為此，
    聲明異議，請求撤銷原處分。
三、按一行為同時觸犯刑事法律及違反行政法上義務規定者，依
    刑事法律處罰之，但其行為應處以其他種類行政罰或得沒入
    之物而未經法院宣告沒收者，亦得裁處之；前項行為如經不
    起訴處分或為無罪、免訴、不受理、不付審理之裁判確定者
    ，得依違反行政法上義務規定裁處之，95年2月5日生效施行
    （下同）之行政罰法第26條第1項、第2項定有明文，即所謂
    「一事不二罰原則」，申言之，一行為同時觸犯刑事法律及
    違反行政法上義務規定時，由於刑罰與行政罰同屬對不法行
    為之制裁，而刑罰之懲罰作用較強，故依刑事法律處罰，即
    足資警惕時，實無一事二罰再處行政罰之必要，且刑事法律
    處罰，由法院依法定程序為之，較符合正當法律程序，應予
    優先適用；但罰鍰以外之沒入或其他種類行政罰，因兼具維
    護公共秩序之作用，為達行政目的，行政機關仍得併予裁處
    。又如其行為經檢察官為不起訴處分或法院為無罪、免訴、
    不受理、不付審理（少年事件）之裁判確定者，因無一事不
    二罰疑慮，自得再依違反行政法上義務之規定處罰。
四、次按汽車（包括機器腳踏車）駕駛人飲用酒類或其他類似物
    後其吐氣所含酒精濃度超過每公升零點二五毫克或血液中酒
    精濃度超過百分之零點零五以上者，不得駕車；汽車駕駛人
    ，駕駛汽車經測試檢定有酒精濃度超過規定標準者，處新臺
    幣一萬五千元以上六萬元以下罰鍰，並當場移置保管該汽車
    及吊扣其駕駛執照一年，95年6月30日修正前道路交通安全
    規則第114條第2款、道路交通管理處罰條例第35條第1項第1
    款分別定有明文。另服用毒品、麻醉藥品、酒類或其他相類
    之物，不能安全駕駛動力交通工具而駕駛者，處一年以下有
    期徒刑、拘役或銀元三萬元以下罰金，95年7月1日修正生效
    施行前（下同）刑法第185條之3復定有明文。是行為人若因
    一酒醉駕車行為，同時觸犯刑法第185條之3之規定，並違反
    前道路交通管理處罰條例第35條第1項第1款之規定，且法院
    已判決行為人有罪，依刑事法律處罰行為人後，行政機關即
    應受「一事不二罰原則」之拘束，不得再對行為人裁處罰鍰
    之處分。惟道路交通管理處罰條例第35條第1項第1款條文中
    關於「吊扣行為人駕駛執照一年」之處分規定，乃屬行政罰
    法第2條第1款所規定「吊扣證照」之其他種類行政罰（即限
    制或禁止行為之處分），依前舉行政罰法第26第1項但書規
    定，雖行為人之酒醉駕車行為已由法院判決行為人有罪，依
    刑事法律處罰行為人，行政機關仍得為上開「吊扣駕駛執照
    一年」之裁罰。
五、經查：
（一）異議人甲○○於95年3月10日17時42分許，酒後駕駛車號
      AM7—339號重型機車，行經宜蘭縣礁溪鄉○○路134號前
      ，為警員攔檢並實施酒測，測得其呼氣酒精濃度達每公升
      0.87毫克，已超過過法定標準0.25毫克之違規事實，業據
      異議人甲○○供明在卷，且有宜蘭縣警察局宜警交字第Q0
      0000000號舉發違反道路交通管理事件通知單通知單、酒
      精濃度測定紙各1紙在卷可稽。
（二）其次，員警就異議人上開酒後駕車之違規行為，以犯公共
      危險罪嫌移送臺灣宜蘭地方法院檢察署檢察官偵查後，承
      辦檢察官以異議人涉犯刑法第185條之3服用酒類，不能安
      全駕駛動力交通工具而駕駛罪嫌，而以臺灣宜蘭地方法院
      檢察署95年度偵字第1444號聲請簡易判決處刑，經本院宜
      蘭簡易庭於95年6月9日以95年度宜簡字第140號判決判處
      異議人拘役四十日，如易科罰金，以銀元三百元（即新臺
      幣九百元）折算一日，並於95年7月3日確定，異議人已於
      95年7月26日如數繳納罰金完畢等事實，亦有臺灣高等法
      院被告前案紀錄表1件在卷可稽，並經調閱本院95年度宜
      簡字第140號刑事案件卷宗查明屬實。是異議人於95年3月
      10日17時42分許，在宜蘭縣礁溪鄉○○路134號前，酒後
      駕駛車號AM7—339號重型機車之公共危險犯行，確實業經
      法院依刑事法律對之判決科以刑罰無訛。
（三）依此，異議人於95年3月10日17時42分許，在宜蘭縣礁溪
      鄉○○路134號前，酒後於吐氣所含酒精濃度超過每公升
      0.25毫克（已達0.87毫克）之情形下，仍駕駛車號AM7—
      339號重型機車上路之酒醉駕車行為，係一行為同時觸犯
      刑事法律及違反行政法上義務規定，且其所涉服用酒類，
      不能安全駕駛動力交通工具而駕駛之公共危險刑事案件部
      分，既經法院判決有罪確定，則揆諸前開說明，基於行政
      罰法第26條第1項本文「一事不二罰」之原則，原處分機
      關自不得再就異議人上開酒後駕車之違規行為裁處「罰鍰
      」之處分，原處分機關對於異議人所為「罰鍰新臺幣五萬
      二千五百元」之處分，於法自有未合。
（四）至於原處分機關就異議人上開酒後駕車之違規行為所另裁
      處之「吊扣駕駛執照十二個月」之裁決，乃屬行政罰法第
      26條第1項但書、第2條第1款所稱之「其他種類行政罰（
      即吊扣證照）」，依上開行政罰法之規定，原處分機關自
      仍得依道路交通管理處罰條例第35條第1項第1款規定為上
      開之裁決，其所為之「吊扣駕駛執照十二個月」裁決，並
      無違法。
六、綜上所述，原處分機關針對異議人飲用酒類後其吐氣所含酒
    精濃度超過每公升0.25毫克而駕車之違規行為，所為「罰鍰
    新臺幣五萬二千五百元」之裁決，已違反行政罰法第26條第
    1項本文之規定，自非適法，異議人此部分異議為有理由，
    故就原處分機關所為此部分之裁決，應予撤銷，並為不罰之
    諭知。至於原處分機關針對異議人上開違規行為，所為「吊
    扣駕駛執照十二個月」之裁決，核與前舉行政罰法第26條第
    1項但書、第2條第1款及道路交通管理處罰條例35條第1項第
    1款之規定相符，並無違法或不當之處，故異議人就此部分
    所為之異議，並無理由，應予駁回。
據上論斷，依道路交通案件處理辦法第19條、第20條，裁定如主
文。
中    華    民    國    95    年    9    月     18    日
                  交通法庭法  官  劉家祥
以上正本證明與原本無異。
如不服本裁定，應於裁定送達後5日內，向本院提出抗告狀。（
附繕本）
                          書記官  邱淑秋
中    華    民    國    95    年    9     月    20    日


司法院資訊處製作；財團法人民間司法改革基金會備份。
